臺灣臺中地方法院刑事判決　　　　　　 100年度訴字第1915號
公　訴　人　臺灣臺中地方法院檢察署檢察官
被　　　告　黃永見
上列被告因違反毒品危害防制條例案件，經檢察官提起公訴（
100年度撤緩毒偵字第83號），被告於準備程序中就被訴事實為
有罪之陳述，受命法官於聽取當事人之意見後，本院合議庭裁定
改由受命法官獨任進行簡式審判程序，判決如下：
    主      文
黃永見施用第一級毒品，累犯，處有期徒刑拾月。
    事實及理由
一、犯罪事實
（一）黃永見前因施用毒品案件，經法院裁定令入勒戒處所施以
      觀察、勒戒後，認無繼續施用毒品傾向，於民國87年6月
      23日執行完畢，並由臺灣高等法院臺中分院以87年度上訴
      字第952號判決免刑確定。復於90年間因連續施用毒品案
      件，經本院以90年度毒聲字第2446號裁定令入勒戒處所施
      以觀察、勒戒後，認有繼續施用毒品傾向，復經本院以90
      年度毒聲字第2835號裁定令入戒治處所施以強制戒治，嗣
      因戒治成效良好，經裁定停止戒治，所餘戒治期間付保護
      管束，然於保護管束期間，因違反保護管束所應遵守事項
      情節重大，再經裁定撤銷前開停止戒治處分且令入戒治處
      所施以強制戒治，於91年11月26日強制戒治期滿執行完畢
      ，刑責部分則經本院分別以90年度訴字1412號判決分別判
      處有期徒刑1年、6月，定應執行有期徒刑1年4月確定（下
      稱第案），及以91年度訴字第1394號判決判處有期徒刑
      1年4月確定（下稱第案）。另因搶奪、重利等案件，經
      本院分別以90年度訴字第447號判決判處有期徒刑2年確定
      （下稱第案），及以92年度豐簡字第193號判決判處有
      期徒刑6月確定（下稱第案）。又於92年間因施用毒品
      案件，經本院以92年度易字第819號判決判處有期徒刑4月
      確定（下稱第案）。而上開第至案經本院以92年度
      聲字第2843號裁定定應執行有期徒刑3年10月確定，並與
      上開第案所定應執行有期徒刑1年4月接續執行，於95年
      8月22日縮短刑期假釋出監，假釋期間付以保護管束，於
      96年7月16日期滿未經撤銷假釋，以已執行論。再於98年
      間因施用毒品案件，經臺灣臺中地方法院檢察署檢察官於
      99年3月12日以98年度毒偵字第4444號為緩起訴處分，該
      緩起訴處分期間為2年，並於同年月22日確定。
（二）詎黃永見仍不知悔改，復基於施用第一級毒品海洛因之犯
      意，於99年9月15日11時33分許在臺灣臺中地方法院檢察
      署觀護人室採尿回溯96小時內之某時點，在其位於臺中市
      神岡區○○里○○街30號住處，以將第一級毒品海洛因摻
      入香菸點火吸其煙霧之方式，施用第一級毒品海洛因1次
      。嗣因上開緩起訴期間，於99年9月15日11時33分許在臺
      灣臺中地方法院檢察署觀護人室採集尿液送驗，結果呈嗎
      啡陽性反應，始發覺上情。
（三）案經臺灣臺中地方法院檢察署觀護人室自動檢舉由臺灣臺
      中地方法院檢察署檢察官偵查起訴。
二、程序方面：
（一）按除被告所犯為死刑、無期徒刑、最輕本刑為3年以上有
      期徒刑之罪或高等法院管轄第一審案件者外，於法院行準
      備程序進行中，被告先就被訴事實為有罪之陳述時，審判
      長得告知被告簡式審判程序之旨，並聽取當事人、代理人
      、辯護人及輔佐人之意見後，裁定進行簡式審判程序；且
      受命法官行準備程序，與法院或審判長有同一之權限；又
      簡式審判程序之證據調查，不受刑事訴訟法第159條第1項
      、第161條之2、第161條之3、第163條之1及第164條至第
      170條規定之限制，刑事訴訟法第273條之1第1項、第279
      條第2項前段、第273條之2分別定有明文。
（二）本件被告黃永見所犯係死刑、無期徒刑、最輕本刑為3年
      以上有期徒刑以外之罪，其於準備程序就前揭被訴事實為
      有罪之陳述，本院認無不得或不宜改依簡式審判程序進行
      之處，爰依刑事訴訟法第273條之1第1項、第284條之1，
      裁定本件由受命法官獨任進行簡式審判程序，合先敘明。
三、認定犯罪事實所憑之證據及理由：
（一）經查，被告黃永見於本院審理中坦承有於上開時、地，以
      將第一級毒品海洛因摻入香菸點火吸其煙霧之方式，施用
      第一級毒品海洛因1次之犯行（見本院100年8月16日審判
      筆錄）。且被告在上開緩起訴期間，於99年9月15日11時
      33分許在臺灣臺中地方法院檢察署觀護人室採集尿液送驗
      ，結果呈嗎啡陽性反應，有臺灣臺中地方法院檢察署受保
      護管束人（被告）尿液檢體監管記錄表，及詮昕科技股份
      有限公司99年9月30日報告編號第00000000號濫用藥物尿
      液檢驗報告各1紙附卷可稽。綜上，足認被告上揭自白應
      與事實相符，自堪採信。
（二）復查，被告前因施用毒品案件，經法院裁定令入勒戒處所
      施以觀察、勒戒後，認無繼續施用毒品傾向，於87年6月
      23日執行完畢，並由臺灣高等法院臺中分院以87年度上訴
      字第952號判決免刑確定。復於90年間因連續施用毒品案
      件，經本院以90年度毒聲字第2446號裁定令入勒戒處所施
      以觀察、勒戒後，認有繼續施用毒品傾向，復經本院以90
      年度毒聲字第2835號裁定令入戒治處所施以強制戒治，嗣
      因戒治成效良好，經裁定停止戒治，所餘戒治期間付保護
      管束，然於保護管束期間，因違反保護管束所應遵守事項
      情節重大，再經裁定撤銷前開停止戒治處分且令入戒治處
      所施以強制戒治，於91年11月26日強制戒治期滿執行完畢
      ，刑責部分則經本院分別以90年度訴字1412號判決分別判
      處有期徒刑1年、6月，定應執行有期徒刑1年4月確定（下
      稱第案），及以91年度訴字第1394號判決判處有期徒刑
      1年4月確定（下稱第案）。另因搶奪、重利等案件，經
      本院分別以90年度訴字第447號判決判處有期徒刑2年確定
      （下稱第案），及以92年度豐簡字第193號判決判處有
      期徒刑6月確定（下稱第案）。又於92年間因施用毒品
      案件，經本院以92年度易字第819號判決判處有期徒刑4
      月確定（下稱第案）。而上開第至案經本院以92年
      度聲字第2843號裁定定應執行有期徒刑3年10月確定，並
      與上開第案所定應執行有期徒刑1年4月接續執行，於95
      年8月22日縮短刑期假釋出監，假釋期間付以保護管束，
      於96年7月16日期滿未經撤銷假釋，以已執行論等情，有
      臺灣臺中地方法院檢察署刑案資料查註紀錄表及臺灣高等
      法院被告前案紀錄表各1份附於偵、審卷足憑。
（三）而本件被告施用第一級毒品之犯行固於87年間觀察、勒戒
      處分執行完畢釋放後五年後所為。惟按毒品危害防制條例
      於92年7月9日修正公布，自93年1月9日施行，其中第20條
      、第23條將施用毒品之刑事處遇程序，區分為「初犯」及
      「五年內再犯」、「五年後再犯」。依其立法理由之說明
      ：「初犯」，經觀察、勒戒或強制戒治後，應為不起訴處
      分或不付審理之裁定；經觀察、勒戒或強制戒治執行完畢
      釋放後，「五年內再犯」者，因其再犯率甚高，原實施之
      觀察、勒戒及強制戒治既已無法收其實效，爰依法追訴或
      裁定交付審理。至於經觀察、勒戒或強制戒治執行完畢釋
      放後，「五年後再犯」者，前所實施之觀察、勒戒或強制
      戒治已足以遮斷其施用毒品之毒癮，為期自新及協助其斷
      除毒癮，仍適用「初犯」規定，先經觀察、勒戒或強制戒
      治之程序。從而，依修正後之規定，僅限於「初犯」及「
      五年後再犯」2種情形，始應先經觀察、勒戒或強制戒治
      程序。倘被告於5年內已再犯，經依法追訴處罰，縱其第
      3次（或第3次以上）再度施用毒品之時間，在初犯經觀察
      、勒戒或強制戒治執行完畢釋放5年以後，已不合於「五
      年後再犯」之規定，且因已於「五年內再犯」，顯見其再
      犯率甚高，原實施觀察、勒戒或強制戒治，已無法收其實
      效，即應依該條例第10條處罰（最高法院97年9月9日97年
      第5次刑事庭會議決議參照）。則本件被告既於前揭觀察
      、勒戒處分執行完畢釋放後之90、91、92年間再因施用毒
      品犯行經判刑確定業如前述，則被告於前揭觀察、勒戒處
      分執行完畢5年後，再犯本件施用第一級毒品犯行即仍應
      依法論科。
四、所犯法條及刑之酌科：
（一）按海洛因屬毒品危害防制條例第2條第2項第1款所指之第
      一級毒品，核被告所為，係犯違反毒品危害防制條例第10
      條第1項之施用第一級毒品罪，至其持有第一級毒品之低
      度行為，已為施用之高度行為所吸收，不另論罪。
（二）查被告前因施用毒品案件，經本院分別以90年度訴字141
      2號判決分別判處有期徒刑1年、6月，定應執行有期徒刑1
      年4月確定（下稱第案），及以91年度訴字第1394號判
      決判處有期徒刑1年4月確定（下稱第案）。另因搶奪、
      重利等案件，經本院分別以90年度訴字第447號判決判處
      有期徒刑2年確定（下稱第案），及以92年度豐簡字第
      193號判決判處有期徒刑6月確定（下稱第案）。又於92
      年間因施用毒品案件，經本院以92年度易字第819號判決
      判處有期徒刑4月確定（下稱第案）。而上開第至
      案經本院以92年度聲字第2843號裁定定應執行有期徒刑3
      年10月確定，並與上開第案所定應執行有期徒刑1年4月
      接續執行，於95年8月22日縮短刑期假釋出監，假釋期間
      付以保護管束，於96年7月16日期滿未經撤銷假釋，以已
      執行論等情已如前述，則其前受有期徒刑執行完畢，於5
      年內故意再犯本件有期徒刑以上之罪，為累犯，應依刑法
      第47條第1項之規定加重其刑。
（三）爰審酌被告：（1）前因施用毒品犯行經觀察勒戒、強制
      戒治及徒刑之執行後，竟仍故態復萌，復行施用毒品不輟
      ，無視於毒品對於自身健康之戕害及國家對於杜絕毒品犯
      罪之禁令，惟衡酌施用毒品係屬自戕行為，被告犯罪手段
      尚屬平和；（2）本件施用第一級毒品之次數為1次；（3
      ）犯後坦承犯行，態度良好；（4）施用毒品者乃有相當
      程度之成癮性及心理依賴，其犯罪心態與一般刑事犯罪之
      本質並不相同，應側重適當之醫學治療及心理矯治為宜等
      一切情狀，而量處如主文所示之刑，以資警懲。
（四）至起訴書固記載本案被告曾供出毒品來源，因而查獲相關
      毒品供應者「劉雅雯」等語。惟按修正後毒品危害防制條
      例第17條第1項規定所稱「供出毒品來源，因而查獲其他
      正犯或共犯者」，係指犯罪行為人供出毒品來源之對向性
      正犯，或與其具有共同正犯、共犯（教唆犯、幫助犯）關
      係之毒品由來之人的相關資料，諸如其前手或共同正犯、
      共犯之姓名、年籍、住居所或其他足資辨別之特徵等項，
      使調查或偵查犯罪之公務員得據以對之發動調查或偵查程
      序，並因此而確實查獲其人、其犯行者，始足該當（最高
      法院99年度臺上字第2218號判決意旨參照）。是以，所謂
      「毒品來源」自應限於與本案犯罪事實有關聯性之毒品而
      言，倘被告雖曾向警察或偵查機關陳述毒品來源之相關資
      訊，惟該取得經過係發生於被告在本案所涉販賣、轉讓、
      施用或持有毒品犯罪之前或之後，而與本案犯罪事實無直
      接關聯，即屬獨立於本案以外之其他毒品犯罪事實，至多
      僅能在該其他毒品犯罪日後進行審判時，援引毒品危害防
      制條例第17條第1項減免其刑，然被告既未因供述「本案
      」毒品來源，因而查獲其他正犯或共犯，即與上開法定要
      件有別，尚不足以獲得此項減免其刑之寬典。查蒞庭檢察
      官於本院審理時當庭表示案外人劉雅雯所涉犯販賣毒品犯
      行業經以100年度偵字第11865號提起公訴（見本院卷第25
      頁），而該起訴書記載劉雅雯所涉犯販賣、轉讓及幫助施
      用毒品等犯行之時間均係於100年2月間，乃於本案被告所
      犯施用毒品犯行之後等情，有該起訴書在卷可佐，參以，
      本案被告於本院審理時供稱：（你於偵查中供出毒品來源
      劉雅雯與本件施用毒品有無關聯？）沒有。（本件施用毒
      品是向劉雅雯購買的嗎？）不是。伊是知道劉雅雯有在賣
      毒品所以跟檢察官說等語（見本院卷第25頁），足見本案
      被告於偵查中所供出毒品來源「劉雅雯」，並非針對本案
      其施用毒品犯行之毒品來源，自無從依毒品危害防制條例
      第17條第1 項規定減輕或免除其刑，附此敘明。
據上論斷，應依刑事訴訟法第273條之1第1項、第299條第1項前
段，毒品危害防制條例第10條第1項，刑法第11條前段、第47條
第1項，判決如主文。
本案經檢察官謝志遠到庭執行職務。
中    華    民    國   100    年    8     月    30    日
                  刑事第五庭  法  官  賴秀雯
以上正本與原本無異。
如不服本判決應於收受送達後10日內向本院提出上訴書狀，並應
敘述具體理由；其未敘述上訴理由者，應於上訴期間屆滿後20日
內向本院補提理由書（均須按他造當事人之人數附繕本）「切勿
逕送上級法院」。
                              書記官  鄭郁慈
中    華    民    國   100    年    8     月    30    日
附錄本案所犯法條：
毒品危害防制條例第10條：
施用第一級毒品者，處6月以上5年以下有期徒刑。
施用第二級毒品者，處3年以下有期徒刑。